臺灣高等法院刑事判決　　　　　　 99年度上更(一)字第583號
上　訴　人
即　被　告　李東翰
指定辯護人　袁大蓉律師
上列上訴人因違反槍砲彈藥刀械管制條例案件，不服臺灣臺北地
方法院97年度訴字第1060號，中華民國98年2月20日第一審判決
（起訴案號：臺灣臺北地方法院檢察署96年度偵字第18012號）
，提起上訴，經判決後，由最高法院發回更審，本院判決如下：
    主  文
原判決關於未經許可，持有空氣槍暨定執行刑部分均撤銷。
李東翰未經許可，持有空氣槍，處有期徒刑壹年拾月，併科罰金
新台幣陸萬元，罰金如易服勞役，以新台幣壹仟元折算壹日，扣
案之空氣槍壹支（槍枝管制編號：0000000000號）沒收。
    事  實
一、李東翰明知具有殺傷力之空氣槍，係屬槍砲彈藥刀械管制條
    例所管制之物，非經主管機關許可不得持有之，竟於民國90
    、91年間某日，在臺北市○○○路36之110號西門町獅子林
    大樓上方名鎗玩具店，購入具殺傷力空氣槍1支（槍枝管制
    編號：0000000000號，起訴書誤載為0000000000號），而未
    經許可持有之，並為警經其同意於96年8月13日，在其位於
    臺北市○○區○○街57巷4號1樓住處執行搜索後，扣得其所
    有之上開空氣槍1支（內含瓦斯鋼瓶1個）、小鋼珠200顆及
    高壓瓦斯鋼瓶3瓶等物，始查知上情。
二、案經臺北市政府警察局中山分局報告臺灣臺北地方法院檢察
    署檢察官偵查起訴。
    理  由
壹、程序部分：
一、被告李東翰被訴竊盜部分，業據臺灣台北地方法院97年度訴
    字第1060號判處有期徒刑4月，經本院前審以98年度上訴字
    第1206號及最高法院以99年度台上字第7703號駁回上訴而確
    定，非屬本件審理範圍，合先敘明。
二、被告以外之人於審判外之言詞或書面陳述，除法律有規定者
    外，不得作為證據。被告以外之人於偵查中向檢察官所為之
    陳述，除顯有不可信之情況者外，得為證據。公務員職務上
    製作之紀錄文書、證明文書，除顯有不可信之情況外，亦得
    為證據。又按被告以外之人於審判外之陳述，雖不符刑事訴
    訟法第159條之1至第159條之4之規定，而經當事人於審判程
    序同意作為證據，法院審酌該言詞陳述或書面陳述作成時之
    情況，認為適當者，亦得為證據；當事人、代理人或辯護人
    於法院調查證據時，知有刑事訴訟法第159條第1項不得為證
    據之情形，而未於言詞辯論終結前聲明異議者，視為有前項
    之同意，刑事訴訟法第159條之1、第159條之5第1項、第2項
    分別定有明文。經查：本院相關之供述或非供述證據，並無
    顯不可信之情況，檢察官、被告、辯護人於原審、本院準備
    程序及審理程序對本案之供述、非供述證據均表示無意見而
    同意作為證據，本院審酌各該證據作成之狀況，亦認為適當
    ，依前揭規定，本案相關之供述、非供述證據，均有證據能
    力。
貳、實體部分：
一、訊據被告李東翰固坦承其於上開時地遭警在住處查得空氣槍
    1支等物之事實不諱，惟矢口否認有違反槍砲彈藥刀械管制
    條例犯行，辯稱：「玩具空氣槍在市面上都可以買到，扣案
    的空氣槍伊是八年前是在西門町獅子林大樓名鎗玩具店買的
    ，沒想到會觸法，伊只在家中以塑膠BB彈射擊過紙板2次，
    雖穿透紙板，但伊不知有殺傷力，洵無未經許可持有空氣槍
    犯行。」云云。經查：
  (一)警方於96年8月13日，經被告同意在其位於臺北市○○區○
    ○街57巷4號1樓住處執行搜索，當場扣得被告所有之空氣槍
    1支（內含瓦斯鋼瓶1個）、小鋼珠200顆及高壓瓦斯鋼瓶3瓶
    等物之事實，有台北市政府警察局中山分局搜索扣押筆錄、
    扣押物品目錄表等在卷（見偵查卷第28頁至第31頁）可稽，
    且為被告所是認。扣案被告所有之上開空氣槍，經送內政部
    警政署刑事警察局鑑定結果，送鑑空氣槍1支（槍枝管制編
    號0000000000），認係氣體動力式槍枝，以小型高壓氣體鋼
    瓶內氣體為發射動力，經鑑識人員以金屬彈丸測試3次，其
    中彈丸（直徑4.49mm、重量0.37g）最大發射速度為145公尺
    /秒，計算其動能為3.8焦耳，換算其單位面積動能為24焦耳
    /平方公分，有該局96年8月23日刑鑑字第0960126189號槍彈
    鑑定書一份在卷可稽（見偵查卷第61頁至第64頁）。本院前
    審復據被告之聲請，於98年4月27日再將前開槍彈函送法務
    部調查局鑑定結果，據該局覆稱：「、附頁照片一送鑑空
    氣槍、C02/12g壓縮氣體鋼瓶及小鋼珠，經檢視送鑑空氣槍
    （管制編號：0000000000）由金屬及塑膠材質零件組合製成
    如照片二，可安裝送鑑氣體鋼瓶（照片三）藉其壓縮之CO2
    氣體為動力，容其（槍管口徑約4.5mm）發射直徑4.5mm重約
    0.36g金屬材質製成之送鑑小鋼珠彈（如照片四）之直壓式
    空氣手槍；、經取送鑑之12g容量C02氣體鋼瓶安裝於前述
    送鑑槍支供氣，以送鑑小鋼珠彈為彈丸填裝後實際射擊35發
    ，均能擊發，以彈速測定儀於槍口前方1公尺處測得發射彈
    丸速度最高142.465公尺、最低133.453公尺，經換算發射彈
    丸（直徑4.5mm、彈丸重0.36g）單位面積動能最高約22.971
    焦耳/平方公分、最低約20.157焦耳/平方公分；、前述試
    射係以l支C02氣位鋼瓶持續使用完成實際射擊測試，35發試
    射結果之彈丸單位面積動能均達20焦耳/平方公分以上，且
    於試射最後3發前另取市售伯朗咖啡飲料之鐵質空罐預置於
    彈速測定儀後方30cm位里作為試射標的，最後3發金屬材質
    之小鋼珠彈能貫穿咖啡空罐如照片五、六、七、八，其發射
    彈丸之單位面積動能依釘為22.285、22.786、22.471焦耳/
    平方公分；、有關槍枝殺傷力之認定，依據司法院秘書長
    81年6月11日秘台廳(二)字第06985號函示：殺傷力的標準最具
    威力的適當距堆，以彈丸可穿入人體皮肉層之動能為標準；
    殺傷力相關數據：如美日軍醫署定義，彈丸拉撞擊動能達58
    磅（約為78.6焦耳），則足以使人喪失戰鬥能力；日本科學
    警察研究所研究結果，彈丸單位面科動能達20焦耳/平方公
    分即可穿入人體皮肉層致人於傷；我國警政事刑事警察局以
    活體豬隻射實驗，彈丸單位面積動能達24焦耳/平方公分，
    可進入豬隻肉層；、前述送鑑槍枝之實際射擊過程機械性
    能良好，與適合之球形全屬彈丸匹配穩定發射展現相當程威
    力，認送鑑槍枝能以送鑑之壓縮氣體鋼瓶為動力能源發射送
    鑑之小鋼珠彈於近距離具殺傷力。」，有法務部調查局98年
    5月27日調科參字第09800298280號鑑定通知書送鑑存卷（見
    上訴卷第41頁至第44頁）可憑。足證扣案被告所持有之上開
    空氣槍1支，經取送鑑之12g容量C02氣體鋼瓶安裝於前述送
    鑑槍支供氣，以送鑑小鋼珠彈為彈丸填裝後實際射擊，確有
    殺傷力，復有扣案之空氣槍1支、小鋼珠200顆及高壓瓦斯鋼
    瓶4瓶（其中1瓶於查得時係置放於槍枝內）等物在卷可佐，
    足認為真實。
  (二)被告雖辯稱：「扣案空氣槍係多年前在西門町所購，伊不知
    有殺傷力，伊只在家用塑膠製的BB彈試射紙板玩，不會有殺
    傷力，警察查到時有自行試射，可能會影響殺傷力之判斷。
    」云云。然證人即警員王作平於原審結證稱：「一到被告家
    中，…我有看到在被告的床邊有一瓶鋼珠，我就懷疑是否有
    手槍或其他不法的東西，所以我就接著問被告是否有其他不
    法的東西放在家裡，被告說沒有，請我們自己看，然後就由
    我在被告家中搜索，我就在衣櫥搜到扣案的這把槍。」、「
    （你當時找到手槍時，有無試著擊發？）沒有，我們搜到手
    槍不會擊發，這要送鑑定。」、「（當時手槍裡面所填充是
    塑膠的BB彈，還是鋼珠？）是鋼珠。」等語（見原審卷第69
    、70頁）。是依證人王作平所證，扣案空氣槍係在被告住處
    房間內衣櫥所查得，且警方有一併在被告房間內查得瓦斯鋼
    瓶、鋼珠等物無誤，衡諸證人王作平係執法警員，與被告素
    不相識，並無仇怨，諒無設詞誣攀被告之理，其證言應堪採
    信，被告所有扣案之上開空氣槍，為警查獲時確係安裝扣案
    之12g容量C02氣體鋼瓶，並填裝送鑑之小鋼珠彈無誤，被告
    辯稱其係裝填塑膠製BB彈云云，要屬虛妄，殊不足採。
  (三)再警方在被告住處查得扣案空氣槍枝後並未試射，即依法送
    驗，業據警員王作平到庭結證明確（見原審卷第70頁），被
    告之辯護人在原審時為被告辯護，指摘警方有試射並在槍枝
    上動手腳，致影響殺傷力之判斷云云，自亦無稽，不足憑採
    。再扣案槍枝經送內政部警政署刑事警察局實際試射鑑驗結
    果，彈丸單位面積動能已達24焦耳/平方公分；法務部調查
    局鑑定結果亦認定該槍枝有殺傷力，如前所述，且依被告所
    自承其購得扣案空氣槍後有試射過2次，且該槍枝為警查得
    時尚內裝高壓瓦斯鋼瓶1枝（見偵查卷第64頁照片三），並
    同時被警查得鋼彈約200顆，顯然被告確曾使用過扣案空氣
    槍，對該槍枝之動能強弱程度亦有相當瞭解，其空言辯稱不
    知有殺傷力云云，亦難採信。
  (四)本院雖依職權將上開扣案之空氣槍，函請法務部調查局鑑定
    ，若上開扣案之空氣槍填裝一般市售之塑膠製BB彈予以試射
    ，是否具有殺傷力乙節，該局鑑定結果為：「(1)、附頁照片
    一、二送鑑槍枝（管制編號：0000000000）為仿P.B.M84型
    式之遊戲類空氣手槍，由塑膠及金屬材質零件組合製成，於
    槍枝握把內氣瓶艙（如照片三）配置C02/12g小鋼瓶為動力
    來源，經由槍管（內襯管口逕約4.5mm如照片四）發射球形
    彈丸，未改裝改造為打擊底火方式發射子彈；(2)、由於送鑑
    時未附送供試射之氣體能源及彈丸，經以市售「Bushnell」
    廠牌C02/12g小鋼瓶（如照片五）為氣體能源，裝填直徑約
    4.5mm、重量約0.173g之市售塑膠製BB彈丸（如照片六）供
    前述送鑑槍枝使用，經實際試射5發均能擊發，以彈速測定
    儀於槍口前方1公尺處依序測得發射彈丸速度后換算彈丸單
    位面積動能為：發射速度172.00公尺/秒，單位面積動能
    16.118焦耳/平方公分，發射速度173.800公尺/秒，單位
    面積動能16.457焦耳/平方公分，發射速度172.243公尺/
    秒，單位面積動能16.164焦耳/平方公分，發射速度174.2
    33公尺/秒，單位面積動能16.539焦耳/平方公分，發射速
    度174.669公尺/秒，單位面積動能16.622焦耳/平方公分，
    其單位面積動能最高：1 6.622焦耳/平方公分，最低：16.1
    18焦耳/平方公分，平均：16.380焦耳/平方公分；(3)、有關
    殺傷力之認定，依據司法院秘書長81年6月11日秘台廳（二
    ）字第06985號函釋示：殺傷力的標準在最具威力的適當距
    離，以彈丸可穿入人體皮肉層之動能為基準。殺傷力相關數
    據：如美國軍醫署定義，彈丸撞擊動能達58呎磅（約為78.6
    焦耳），則足以使人喪失戰鬥能力；日本科學警察研究所研
    究結果，彈丸單位面積動拿達20焦耳/平方公分，即可穿入
    人體皮肉層致人於傷；我國內政部警政署刑事警察局以活體
    豬隻射擊實驗，彈丸單位面積動能達24焦耳/平方公分，即
    可進入豬隻肉層；(4)、前述送鑑槍枝經實際擊發由塑膠材質
    製成之BB彈丸結果其能展現槍枝發射彈丸動能，惟皆未達到
    上述20焦耳/平方公分之標準。」，有法務部調查局100年3
    月3日調科參字第10000077640號鑑定通知書附卷可稽（見本
    院卷）。雖依鑑定結果，上開扣案之空氣槍若填裝一般市售
    之塑膠製BB彈予以試射，並未達20焦耳/平方公分而不具殺
    傷力，然如前述，本件經警搜索扣得被告所持有之空氣槍1
    支、小鋼珠200顆及高壓瓦斯鋼瓶4瓶，且其中1瓶於查得時
    係置放於槍枝內，並裝填鋼珠，並無查扣到BB彈，是被告辯
    稱其所有扣案之上開空氣槍僅用塑膠BB彈試射紙板，並無殺
    傷力云云，要屬無稽，顯不足採，自不能僅以前開鑑定結果
    為有利於被告之認定，附此敘明。
  (五)綜上所述，被告所辯，要屬事後卸飾之詞，不足採信。本件
    事證明確，被告未經許可，持有空氣槍犯行，堪以認定，應
    予依法論科。
二、按槍砲彈藥刀械管制條例所規定之持有行為，其持有之繼續
    ，為行為之繼續，而非狀態之繼續；亦即一經持有該條例所
    規定之槍砲、彈藥或刀械，其犯罪即已成立，但其完結須繼
    續至持有行為終了時為止（最高法院90年度台非字第21號判
    決參照）。核被告所為，係犯槍砲彈藥刀械管制條例第8條
    第4項未經許可持有空氣槍罪。被告行為後，槍砲彈藥刀械
    管制條例於99年12月21日經立法院三讀修正通過，增訂第8
    條第6項之規定，並於100年1月5日經總統以華總一字第0990
    0358611號令公布，於100年1月7日施行。新增訂之槍砲彈藥
    刀械管制條例第8條第6項規定：「犯第一項、第二項或四項
    有關空氣槍之罪，其情節輕微者，得減輕其刑。」，為修正
    前槍砲彈藥刀械管制條例所無。依刑法第2條第1項但書之規
    定，此項修正有利於被告，自應適用修正後規定。查被告未
    經許可持有空氣槍1支，雖有害社會治安，惟僅置於家中，
    未持之犯罪，並未對他人生命、身體之個人法益造成實質損
    害，本院認被告犯罪情節尚屬輕微，應依修正後之槍砲彈藥
    刀械管制條例第8條第6項規定減輕其刑。又本件既已審酌被
    告犯罪情節輕微，依上開規定予以減輕其刑，即無情輕法重
    ，再適用刑法第59條酌減其刑之餘地，附此說明。
三、原判決對於被告就持有槍枝部分予以論罪科刑，固非無見。
    惟查：被告行為後，槍砲彈藥刀械管制條例第8條第6項業經
    增訂，原判決未及比較適用，尚有未洽。被告上訴仍執陳詞
    否認犯罪，雖無足取，然原判決既有上揭可議，自應由本院
    就被告被訴未經許可持有空氣槍部分及定執行刑部分均予撤
    銷，並就持有空氣槍部分予以改判。爰審酌被告品行、犯罪
    之動機、目的係一時好奇購買而非法持有具殺傷力之空氣槍
    ，危害社會秩序，欠缺守法觀念，犯罪後猶否認犯行之態度
    ，惟念被告未持以外出犯案，未對他人人身安全造成實質損
    害等一切情狀，量處如主文第二項所示之刑，罰金部分並諭
    知易服勞役之折算標準。扣案之空氣槍1支（槍枝管制編號
    ：0000000000號）係違禁物，應依刑法第38條第1項第1款規
    定諭知沒收。至於扣案之小鋼珠200顆、高壓瓦斯鋼瓶4瓶，
    非違禁物，亦查無證據證明係供犯罪所用之物，故不予宣告
    沒收，附此敘明。
據上論斷，應依刑事訴訟法第369條第1項前段、第364條、第299
條第1項前段，修正後（100年1月5日公布，同年1月7日生效）槍
砲彈藥刀械管制條例第8條第4項、第6項，刑法第11條前段、第2
條第1項、第42條第3項前段、第38條第1項第1款，刑法施行法第
1條之1，判決如主文。
本案經檢察官林秀濤到庭執行職務。
中    華    民    國   100    年    4     月    28    日
                  刑事第十七庭  審判長法  官  王炳梁
                                      法  官  周明鴻
                                      法  官  黃雅芬
以上正本證明與原本無異。
如不服本判決，應於收受送達後10日內向本院提出上訴書狀，其
未敘述上訴之理由者並得於提起上訴後10日內向本院補提理由書
（均須按他造當事人之人數附繕本）「切勿逕送上級法院」。
                                      書記官  鄭雅云
中    華    民    國   100    年    4     月    28    日
附錄：本案論罪科刑法條全文
修正後槍砲彈藥刀械管制條例第8條：
未經許可，製造、販賣或運輸鋼筆槍、瓦斯槍、麻醉槍、獵槍、
空氣槍或第4條第1項第1款所定其他可發射金屬或子彈具有殺傷
力之各式槍砲者，處無期徒刑或5年以上有期徒刑，併科新臺幣1
千萬元以下罰金。
未經許可，轉讓、出租或出借前項所列槍枝者，處5年以上有期
徒刑，併科新臺幣1千萬元以下罰金。
意圖供自己或他人犯罪之用，而犯前二項之罪者，處無期徒刑或
7年以上有期徒刑，併科新臺幣1千萬元以下罰金。
未經許可，持有、寄藏或意圖販賣而陳列第1項所列槍枝者，處3
年以上10年以下有期徒刑，併科新臺幣700萬元以下罰金。第1項
至第3項之未遂犯罰之。
犯第1項、第2項或第4項有關空氣槍之罪，其情節輕微者，得減
輕其刑。